臺灣臺北地方法院刑事判決
111年度審簡上字第71號
上  訴  人
即  被  告  鄭炳桂


上列上訴人即被告因妨害名譽案件，不服本院刑事庭中華民國11
0年12月28日110年度審簡字第2076號第一審刑事簡易判決（起訴
案號：110年度偵字第21613號、第24233號、110年度偵續字第33
6號），提起上訴，本院管轄之第二審合議庭判決如下：
    主      文
上訴駁回。
    事實及理由
一、本件經本院管轄第二審之合議庭審理結果，認原審以被告鄭
    炳桂罪證明確，判決被告係犯刑法第309條第1項之公然侮辱
    罪(共3罪)，各處罰金新臺幣（下同）4,000元，應執行罰金
    8,000元，如易服勞役，均以1,000元折算1日，其認事、用
    法均無不當，量刑與所定應執行刑亦認妥適，應予維持，並
    引用第一審判決書記載之事實、證據及理由（如附件）。
二、被告上訴意旨略以：本件3罪間之犯意是一樣的，行為未互
    異。且我之前有約4至5件類似案件，均輕判無罪，本案與之
    前的案情都一樣。我指述告訴人台塑公司沒良心，係可考證
    及事實，為具體事實之指摘，並非無事實。我檢舉主管貪汙
    ，建了大功，但告訴人仍不給我復職，因而受有損害，且告
    訴人亦不理會我提出的補償訴求，確實已沒了良心。另我的
    牌子上面有寫問號，表示我並不是肯定的句子等語。
三、本院查：
　㈠被告上訴後固否認犯行，惟查：
　⒈被告係分別於民國109年11月16日下午4時許、同年月30日下
    午2時許，在告訴人之1樓大門口，以將大字報掛於身上，並
    於其上寫著「台塑＝羞恥」等文字；於110年6月8日下午2時
    許，在臺北市○○區○○○路000號之台北長庚紀念醫院前，以製
    作大字報上寫著「台塑＝恥」等文字；於110年6月24日下午3
    時許，在上揭告訴人1樓大門口，以將大字報掛於身上，並
    於其上寫著「台塑的企業良心給狗吃了」等文字之事實，有
    案發當時現場照片、被告所使用之抗議面板照片等件（見11
    0偵7002卷第11頁、110偵6902卷第9頁、110偵24233卷第14
    頁、110偵21613卷第25頁）在卷可稽，並為被告所不否認，
    則前開除被告於相近時間、在同樣之告訴人1樓大門口、以
    將大字報掛於身上，並於其上寫著「台塑＝羞恥」等文字等
    ，係以相同方式，侵害同一人之名譽法益，可認被告係基於
    接續犯意而為外，其餘所為均係時間有異，行為模式不同，
    且於不同地點所為，難認係接續犯之一罪關係。又本件檢察
    官起訴之犯罪事實，與他案並不相同，自應各依卷內證據認
    定，無法比附援引。
　⒉倘被告之真意僅係提出台塑的企業良心是否給狗吃了之疑義
    ，衡情自應會選用相同字體大小之問號，以令路過之民眾看
    到大字報後產生與被告之共鳴，然觀之案發當時現場照片（
    見110偵21613卷第25頁），被告在110年6月24日其所掛之大
    字報上係於「台塑的企業良心給狗吃了」等文字後，再以小
    於尾字「了」字約3倍之字體大小加上「？」一情，則實難
    以此為有利於被告確係提出疑義之心證。況被告於本院亦稱
    其指述台塑公司沒良心，係可考證及事實，為具體事實之指
    摘等語，故被告顯係以「台塑的企業良心給狗吃了」等文字
    指摘告訴人。
　⒊所謂侮辱，凡未指摘或傳述具體事實，以言詞、文字、圖畫
    或動作，對他人表示不屑、輕蔑、嘲諷、鄙視或攻擊其人格
    之意思，足以對其在社會上所保持之人格及地位，在客觀上
    達到貶損其名譽及尊嚴評價之程度，使他人在精神及心理上
    有感受到難堪或不快之虞者，即足當之。本件被告於上揭時
    、地，以上揭方式對告訴人辱罵「台塑＝羞恥」、「台塑＝恥
    」、「台塑的企業良心給狗吃了」等語，其中「羞恥」、「
    恥」係指羞愧恥辱，而「良心給狗吃」之意思應等同於「滅
    良心」、「沒良心的東西」，係指違背良心或心腸歹壞、無
    天良之人等意，此有教育部重編國語辭典修訂本釋義查詢結
    果（見110偵21613卷第61至65頁）在卷可憑，而依一般客觀
    之人際交往、溝通之經驗法則，上開詞彙自係寓含輕蔑、使
    人難堪，貶抑該人社會評價、地位、人格、名譽之意，而此
    言詞對於遭謾罵之對象而言，客觀上已足使受罵者感到難堪
    與屈辱，自屬貶抑性之言詞，而足以貶損受罵者之人格及社
    會評價，顯有侮辱他人之意，被告在上揭地點掛上或製作載
    有前揭語彙之大字報，實屬對於告訴人之法人格表示輕蔑、
    嘲諷、鄙視之抽象謾罵，且足以貶損告訴人在社會上保持之
    人格評價及聲譽地位，當為侮辱行為無疑。
　⒋縱被告於任職期間立功、告訴人不予理會其提出的補償訴求
    ，惟被告仍得循合法管道或對告訴人提起訴訟請求，且所提
    前揭理由，亦僅係被告之行為動機，無礙本件被告確有公然
    侮辱犯意及犯行之事實認定。　　
　㈡綜上，被告上訴否認犯行，執前詞指摘原判決認定事實及適
    用法律不當，並無理由，應予駁回。
本案經檢察官林劭燁提起公訴，檢察官吳春麗、楊舒雯到庭執行
職務。
據上論斷，應依刑事訴訟法第455條之1第1項、第3項、第368條
、第373條，判決如主文。
中　　華　　民　　國　　111 　年　　7 　　月　　26　　日
　　　　　　　　　刑事第二十一庭  審判長法  官  程克琳
                                        法  官  王筱寧
                                        法  官  倪霈棻
以上正本證明與原本無異。
不得上訴。
        　　　　　　　　　　　　　　　　書記官　吳雪華
中　　華　　民　　國　　111 　年　　7 　　月　　27　　日